【裁判字號】    99,訴,598
【裁判日期】    991227
【裁判案由】    損害賠償
【裁判全文】
臺灣桃園地方法院民事判決               99年度訴字第598號
原      告  蕭豊餘原名蕭震非.
            楊凱翔原名楊豐民.
被      告  王琪瑩
            郭亞薈
            孫振凱
上列當事人間因本院98年度訴字第1280號殺人未遂案件，原告提
起附帶民事訴訟（98年度審附民字第192 號、98年度附民字第29
0 號），經本院刑事庭移送前來，於民國99年12月6 日辯論終結
，本院判決如下：
    主  文
被告應連帶給付原告蕭豊餘新台幣玖萬零壹佰陸拾捌元，及被告
王琪瑩、孫振凱自民國九十八年十月九日起、被告郭亞薈自民國
九十八年十月二十三日起，均至清償日止，按年息百分之五計算
之利息。
被告應連帶給付原告楊凱翔新台幣捌萬仟壹佰玖拾柒元，及被
告王琪瑩、孫振凱自民國九十八年十月九日起、被告郭亞薈自民
國九十八年十月二十三日起，均至清償日止，按年息百分之五計
算之利息。
原告其餘之訴駁回。
訴訟費用由被告連帶負擔百分之十，由原告蕭豊餘負擔百分之六
十三，餘由原告楊凱翔負擔。
本判決第一項、第二項得假執行。
    事實及理由
壹、程序方面：
    本件被告孫振凱未於最後言詞辯論期日到場，核無民事訴訟
    法第386 條各款所列情形，爰依原告聲請，由其一造辯論而
    為判決。
貳、實體方面：
一、原告起訴主張：
  (一)被告王琪瑩、郭亞薈因與訴外人艾芷苓素有怨隙，雙方約定
    於民國97年1 月15日中午12時30分許，在桃園縣中壢市○○
    街仁德公園談判，適時被告王琪瑩、郭亞薈攜同友人即被告
    孫振凱及10餘位姓名、年籍均不詳之成年男子分別騎乘機車
    及駕駛汽車到場，艾芷苓則邀同原告蕭豊餘、楊凱翔等友人
    一起前往。雙方碰面後隨即發生口角，被告3 人及該10餘位
    之男子，竟共同基於傷害之犯意聯絡及行為分擔，由被告孫
    振凱與該10餘位男子圍毆原告2 人，期間，上開姓名年籍不
    詳之男子其中1 人至所搭乘小客車上拿取長約50公分之西瓜
    刀1 把返回現場，由上而下揮砍原告楊凱翔背部，艾芷苓見
    狀旋上前以雙手拉住該男子持刀之手，惟仍砍傷原告楊凱翔
    背部，而該男子再續以另一手毆打及以腳踹原告楊凱翔，致
    原告楊凱翔受有左上背撕裂傷8 ×1.5 公分、左下背撕裂傷
    7 ×3 公分合併腰肌撕裂傷、合併坐骨後上脊骨折1.5 公分
    等傷害；未幾，改由另1 位姓名年籍不詳之男子持上開西瓜
    刀，由上而下往原告蕭豊餘背部揮砍，原告蕭豊餘閃躲不及
    ，仍遭砍傷，致受有左上背裂傷8 ×2 公分合併肩岬上脊肌
    及肩胛下脊肌裂傷、上背裂傷2.5 ×1 公分等傷害，上情業
    據臺灣桃園地方法院檢察署（下稱桃園地檢）檢察官以98年
    度調偵字第122 號以殺人未遂罪嫌起訴，迭經本院、臺灣高
    等法院刑事庭審理後，以99年度上訴字第1502號刑事判決論
    被告以共同傷害人之身體罪確定（下稱本件刑事案件）。
  (二)被告之故意傷害侵權行為致伊2 人受有如後述之損害：
  1.支出醫療費之損害：
    因被告之不法行為，導致伊2 人身體健康受有傷害，其中原
    告蕭豊餘支出醫療費計新台幣（下同）4 萬559 元；原告楊
    凱翔支出醫療費計3 萬6,793 元。
  2.勞動報酬之損害：
    因被告之不法行為，導致伊2 人身體受有傷害而無法工作，
    其中原告蕭豊餘，每月薪資原為3 萬5,000 元，不能工作期
    間自97年1 月15日起至98年9 月10日止，計受有薪資損害69
    萬4,050 元；另原告楊凱翔受傷之初，本已尋得工作，並確
    定到職日，惟因本件傷害後於家中休養50日，期間無法領取
    工資，以每月薪資2 萬6,000 元，計受有薪資損害4 萬3,16
    0 元。
  3.非財產上之損害：
    被告犯行重大，基於殺人之犯意聯絡，致伊2 人受有身體重
    大傷害，而被告事後對於犯行矢口否認，毫無悔意，伊身心
    疲乏，憶及案發當時仍心有餘悸，故精神上之損害請求被告
    賠償伊2 人各50萬元。
  (三)爰依民法第184 條第1 項、第2 項、第185 條、第193 條、
    第195 條之規定，請求被告負連帶損害賠償責任。並聲明：
    被告應連帶給付原告蕭豊餘123 萬4,609 元、原告楊凱翔57
    萬9,953 元，及自起訴狀繕本送達被告之翌日起至清償日止
    ，按年息5%計算之利息等語。
二、被告孫振凱雖未於最後言詞辯論期日到場，惟據其前曾到場
    所為聲明、陳述，則與被告王琪瑩、郭亞薈均辯以：對於本
    件刑事案件確定判決所認定之事實不爭執，惟原告請求之金
    額過高等語，並聲明：原告之訴駁回等語。
三、原告上開所主張，遭被告與其他10餘位姓名年籍均不詳之成
    年男子共同基於傷害之犯意聯絡及行為之分擔，徒手或持西
    瓜刀共同傷害，致原告楊凱翔受有左上背撕裂傷8 ×1.5 公
    分、左下背撕裂傷7 ×3 公分合併腰肌撕裂傷、合併坐骨後
    上脊骨折1.5 公分之傷害；致原告蕭豊餘受有左上背裂傷8
    ×2 公分合併肩岬上脊肌及肩胛下脊肌裂傷、上背裂傷2.5
    ×1 公分之傷害等之事實，業據引用本件刑事案件確定判決
    所認定之事實為據，而被告因上開情事，經臺灣高等法院以
    99年度上訴字第1502號刑事判決論以共同傷害人之身體罪確
    定，被告王琪瑩處有期徒刑4 月；被告郭亞薈處有期徒刑3
    月；被告孫振凱處有期徒刑2 月，如易科罰金，均以1,000
    元折算1 日乙節，亦據本院依職權調閱本件刑事案件歷審卷
    宗無誤，且為被告所不爭執（見本院卷第77、101 頁），堪
    認屬實。
四、按因故意或過失，不法侵害他人之權利者，負損害賠償責任
    。數人共同不法侵害他人之權利者，連帶負損害賠償責任；
    不能知其中孰為加害人者，亦同。造意人及幫助人，視為共
    同行為人。不法侵害他人之身體或健康者，對於被害人因此
    喪失或減少勞動能力或增加生活上之需要時，應負損害賠償
    責任。不法侵害他人之身體者，被害人雖非財產上之損害，
    亦得請求賠償相當之金額，民法第184 條第1 項前段、第18
    5 條、第193 條第1 項、第195 條第1 項前段分別定有明文
    。經查，原告遭被告與其他10餘位姓名、年籍不詳之男子砍
    傷及毆打，並致受有如前所述之傷害，被告3 人所犯係共同
    傷害罪，業如前述，依上開規定，被告3 人均為共同行為人
    ，自應對原告所受損害負連帶損害賠償責任。茲就原告請求
    損害賠償之金額應否准許，分述如下：
  (一)醫療費用部分：
    原告主張伊2 人分別因上開所受傷害而支付醫療費用，原告
    蕭豊餘部分為4 萬559 元、原告楊凱翔部分則為3 萬6,793
    元，並分別提出行政院衛生署桃園醫院醫療費收據各3 紙為
    憑（見本件審附民卷第7-12頁），惟依該等收據所示，原告
    蕭豊餘所自費支付之金額為5,668 元、原告楊凱翔自費支付
    之金額則為4,997 元，餘均為健保給付之金額，原告嗣並主
    張僅就自費支出醫療費用請求，超過部分不主張等語，此部
    分之請求復為被告所不爭執（見本院卷第76、77頁），則原
    告上開請求之醫療費用，核屬必要之費用，應予准許，逾上
    開金額之請求，因非原告所實際支付，非屬原告之損害，不
    得請求被告賠償。
  (二)薪資損失部分：
    原告主張受有前揭傷害，其中原告蕭豊餘自97年1 月15日至
    98年9 月10日止，無法工作，每月薪資3 萬5,000 元，計受
    有薪資69萬4,050 元之損害；原告楊凱翔已確定報到之新工
    作，亦因本件傷害於家中休養50日，無法領取工資，每月薪
    資2 萬6,000 元，計受有薪資損害4 萬3,160 元等語。被告
    則以原告請求之金額過高等語資為抗辯。關於原告如未受有
    上開傷害，原可受領之薪資，原告蕭豊餘、楊凱翔主張每月
    分別為3 萬5,000 元、2 萬6,000 元等語，業據提出勞工保
    險卡、在職證明書、薪資證明等件為證（見本院卷第78-80
    頁），且為被告不爭執（見本院卷第76、77頁），原告此部
    分之主張堪認為真正。惟原告因前揭所受傷害而無法工作之
    期間，則未據提出具體事證，經本院向行政院衛生署桃園醫
    院函詢結果，原告2 人所受之傷害均約休養3 週即可，此有
    行政院衛生署桃園醫院99年6 月9 日桃醫病歷字第09900050
    63號函在卷可稽（見本院卷第58頁），是原告因所受前揭傷
    害，無法工作期間應認定為3 週。準此，原告蕭豊餘所受之
    薪資損失計為2 萬4,500 元（計算式：35,000×21/30 ）；
    原告楊凱翔所受之薪資損失計為1 萬8,200 元（計算式：26
    ,000×21/30 ），應由被告賠償，逾上開金額之請求，則屬
    無據，不應准許。
  (三)慰撫金部分：
    再按，不法侵害他人之身體、健康、名譽或自由者，被害人
    雖非財產上之損害，亦得請求賠償相當之金額，原告既因被
    告共同不法侵害其身體行為，致原告受有上開傷害情事，原
    告精神上深感痛苦，不可言喻，自得請求被告賠償非財產損
    害之慰撫金。本院斟酌本件傷害事件發生之原因、被告行為
    及原告所受傷害輕重，復參諸原告所受刀傷位置並非致命部
    位，又原告係遭西瓜刀砍殺，惟其傷勢相對其殺傷力而言尚
    屬非重，堪認下手之人於力道已有節制，尚非出於殺人之犯
    意所為，再酌原告楊凱翔名下有房屋、土地、汽車，且有薪
    資收入，原告楊凱翔名下有房屋、土地及薪資收入；被告有
    薪資所得等各情，有稅務電子閘門提供之財產所得調件明細
    表等在卷可參（見本院卷第25-44 頁），認原告各請求50萬
    元之精神慰撫金，尚嫌過高，均應酌減為6 萬元為適當。
  (四)綜上所述，原告蕭豊餘得請求被告連帶賠償之金額為9 萬16
    8 元（計算式：5,668 ＋24,500＋60,000），原告楊凱翔得
    請求之金額則為8 萬3,197 元（計算式：4,997 ＋18,200＋
    60,000）。
五、又按，給付無確定期限者，債務人於債權人得請求給付時，
    經其催告而未為給付，自受催告時起，負遲延責任。其經債
    權人起訴，或依督促程式送達支付命令，或為其他相類之行
    為者，與催告有同一之效力；遲延之債務，以支付金錢為標
    的者，債權人得請求依法定利率計算之遲延利息，民法第22
    9 條第2 項、第233 條第1 項前段分別定有明文。從而，原
    告本於共同侵權行為之法律關係，請求被告連帶給付原告蕭
    豊餘9 萬168 元、原告楊凱翔8 萬3,197 元，及自起訴狀繕
    本送達之翌日即被告王琪瑩、孫振凱自98年10月9 日起；被
    告郭亞薈98年10月23日起（見本件審附民卷第16-18 頁），
    均至清償日止，按年息5%計算之利息，為有理由，應予准許
    。逾此範圍之請求，為無理由，應予駁回。末按，所命給付
    之金額或價額未逾50萬元之判決，法院應依職權宣告假執行
    ，民事訴訟法第389 條第1 項第5 款定有明文，本件原告勝
    訴部分，因本件被告應給付之金額未逾50萬元，揆諸前開之
    規定，本院爰依職權宣告假執行，併此敘明。
六、本件事證已臻明確，兩造其餘之主張、陳述及所提之證據資
    料，核與判決結果無何影響，爰不一一論述，附此敘明。
七、據上論結，本件原告之訴為一部有理由、一部無理由，依民
    事訴訟法第385 條第1 項前段、第79條、第85條第2 項、第
    389 條第1 項第5 款，判決如主文。
中    華    民    國    99    年    12    月    27    日
                  民事第一庭    法  官  范明達
以上正本係照原本作成。
如對本判決上訴，須於判決送達後20日內向本院提出上訴狀。
如委任律師提起上訴者，應一併繳納上訴審裁判費。
中    華    民    國    99    年    12    月    28    日
                                書記官  李心怡

司法院資訊處製作；財團法人民間司法改革基金會備份。
